【裁判字號】    95,訴,2781
【裁判日期】    951014
【裁判案由】    毒品危害防制條例
【裁判全文】
臺灣板橋地方法院刑事判決              95年度訴字第2781號
公  訴  人  臺灣板橋地方法院檢察署檢察官
被      告  甲○○
                    （另案於臺灣臺北看守所羈押）
上列被告因違反毒品危害防制條例案件，經檢察官提起公訴（九
十五年度毒偵字第五二六九號），被告於準備程序中對被訴之事
實為有罪陳述，本院合議庭裁定由受命法官獨任行簡式審判程序
，並判決如下：
    主  文
甲○○施用第一級毒品，累犯，處有期徒刑壹年貳月。扣案第一
級毒品海洛因驗餘淨重參點肆玖公克、第二級毒品甲基安非他命
驗餘淨重零點肆參玖公克均沒收銷燬之；盛裝上開海洛因之外包
裝塑膠袋肆只（共重零點陸陸公克）、盛裝上開甲基安他命之外
包裝塑膠袋壹只、吸食器貳組、電子秤貳臺、研磨器壹組、針筒
肆支、分裝袋壹包均沒收。
    事  實
一、甲○○前於民國八十八年間因施用毒品案件，經臺灣板橋地
    方法院檢察署檢察官聲請本院以八十八年度毒聲字第一四九
    九號裁定送觀察、勒戒後，認無繼續施用毒品之傾向，於八
    十八年三月十九日觀察、勒戒執行完畢釋放，並經上開檢察
    署檢察官於同日以八十八年度毒偵字第五四四九號不起訴處
    分確定。又於九十年間因施用毒品案件，經臺灣臺北地方法
    院檢察署檢察官聲請臺灣臺北地方法院以九十年度毒聲字第
    一四一二號裁定送勒戒處所觀察、勒戒後，認有繼續施用毒
    品之傾向，經同法院以九十年度毒聲字第一七五０號裁定令
    入戒治處所施以強制戒治，嗣經同法院於九十一年三月四日
    以九十一年度毒聲字第四００號裁定停止強制戒治，所餘戒
    治期間付保護管束，於九十一年三月二十一日停止強制戒治
    出戒治所，至同年七月二十一日保護管束期滿未撤銷停止戒
    治而執行戒治完畢（起訴書誤載九十一年三月二十八日執行
    完畢），而刑案部分經臺灣臺北地方法院於九十年八月三十
    一日以九十年度訴字第八五九號判處應執行有期徒刑一年確
    定；復因傷害等案件，經臺灣桃園地方法院以九十二年度易
    字第一０五四號判處應執行有期徒刑十月。上述二案經接續
    執行，於九十三年十月五日縮短刑期假釋出監，至九十四年
    一月二十七日假釋期滿，以已執行完畢論。
二、詎甲○○不知悔改，其明知海洛因、甲基安非他命分別係毒
    品危害防制條例所規定之第一級、第二級毒品，不得非法持
    有、施用，竟於上開強制戒治執行完畢釋放後五年內，基於
    反覆施用第一級毒品海洛因、第二級毒品甲基安非他命之單
    一行為犯意，自九十五年七月二十日起至同年七月二十六日
    止，在臺北縣板橋市○○街二五五巷二十二號租屋處，以將
    毒品海洛因、甲基安非他命一起置於吸食器內，再點火加熱
    燒烤產生白煙吸聞之方式，同時非法施用第一級毒品海洛因
    、第二級毒品甲基安非他命（起訴書誤載安非他命，業經公
    訴檢察官更正；下同）多次，或單獨將毒品甲基安非他命置
    於吸食器內點火加熱燒烤產生白煙吸聞之方式，非法施用第
    二級毒品甲基安非他命多次，或單獨將毒品海洛因加水、葡
    萄糖稀釋後，以針筒注射至身體之方式，非法施用第一級毒
    品海洛因多次，其施用頻率約每日施用一次。嗣於九十五年
    七月二十六日晚間十時三十分許，在上址為警查獲，並扣得
    其所有供施用之第一級毒品海洛因四包（毛重四點一五公克
    ，淨重不詳〔扣押物品清單誤載三點三五公克〕，經取樣部
    分檢驗用罄，驗餘淨重三點四九公克；空包裝袋總重零點六
    六公克）、第二級毒品甲基安非他命一包（毛重零點六五公
    克、淨重零點四五公克，經取樣部分檢驗用罄，驗餘淨重零
    點四三九公克），及施用海洛因、甲基安非他命時所用之吸
    食器二組、電子秤二臺、施用海洛因時所用之研磨器一組、
    預備使用之針筒四支、分裝袋一包。再經警採集甲○○之尿
    液送驗，結果呈毒品海洛因之代謝物嗎啡、甲基安非他命均
    陽性反應，始悉上情。
三、案經臺北縣政府警察局海山分局報請臺灣板橋地方法院檢察
    署檢察官偵查起訴。
    理  由
一、訊據被告甲○○對於上揭時地，施用第一級毒品海洛因、第
    二級毒品甲基安非他命之犯罪事實，於本院審理中坦承不諱
    ，並有其所有且供施用之白色粉末四包、結晶體一包，及施
    用毒品工具之吸食器二組、電子秤二臺、研磨器一組、預備
    使用之針筒四支、分裝袋一包等扣案可資佐證。又被告經警
    查獲所採集尿液經送鑑定，亦呈海洛因代謝物嗎啡、甲基安
    非他命均陽性反應，此有臺灣檢驗科技股份有限公司九十五
    年八月九日（檢體編號0000000000─一號）濫用
    藥物尿液檢驗報告一紙在卷可稽。而上述扣案之白色粉末四
    包，經送法務部調查局鑑定，確為第一級毒品海洛因（毛重
    四點一五公克，淨重不詳〔扣押物品清單誤載三點三五公克
    〕，經取樣部分檢驗用罄，驗餘淨重三點四九公克；空包裝
    袋總重零點六六公克）無誤，有該局九十五年八月二十六日
    調科壹字第０九五二三００二四九０號鑑定書一紙附卷可按
    。另扣案結晶體一包，經送前開檢驗科技公司鑑定，確為第
    二級毒品甲基安非他命（毛重零點六五公克、淨重零點四五
    公克，經取樣部分檢驗用罄，驗餘淨重零點四三九公克）無
    訛，亦有該公司九十五年八月十五日濫用藥物檢驗報告（檢
    體編號0000000000）一紙可稽。再被告前於八十
    八年間因施用毒品案件，經臺灣板橋地方法院檢察署檢察官
    聲請本院以八十八年度毒聲字第一四九九號裁定送觀察、勒
    戒後，認無繼續施用毒品之傾向，於八十八年三月十九日執
    行完畢釋放，並經上開檢察署檢察官於同日以八十八年度毒
    偵字第五四四九號不起訴處分確定；又於九十年間因施用毒
    品案件，經臺灣臺北地方法院檢察署檢察官聲請臺灣臺北地
    方法院以九十年度毒聲字第一四一二號裁定送勒戒處所觀察
    、勒戒後，認有繼續施用毒品之傾向，經同法院以九十年度
    毒聲字第一七五０號裁定令入戒治處所施以強制戒治，經同
    法院於九十一年三月四日以九十一年度毒聲字第四００號裁
    定停止強制戒治，所餘戒治期間付保護管束，於九十一年三
    月二十一日停止強制戒治，至同年七月二十一日保護管束期
    滿未撤銷停止戒治而執行戒治完畢，刑案部分，經臺灣臺北
    地方法院以九十年度訴字第八五九號判處應執行有期徒刑一
    年確定等情，有臺灣高等法院被告前案紀錄表附卷可憑，足
    徵被告係強制戒治執行完畢釋放後五年內再犯施用第一級、
    第二級毒品之罪。綜上，本案事證明確，被告犯行洵堪認定
    ，應依法論科。
二、按海洛因、甲基安非他命係毒品危害防制條例第二條第二項
    第一款、第二款所明定之第一級、第二級毒品，不得非法持
    有、施用。核被告所為，係犯毒品危害防制條例第十條第一
    項之施用第一級毒品海洛因罪，及同條第二項之施用第二級
    毒品甲基安非他命罪。又被告施用第一級毒品海洛因前後持
    有海洛因，及其施用第二級毒品甲基安非他命前後持有甲基
    安非他命之低度行為，應為施用海洛因、甲基安非他命之高
    度行為所吸收，均不另論罪。另毒品危害防制條例所規定之
    施用第一級、第二級毒品犯行，具有因毒品成癮而反覆施用
    之性質，復參酌最高法院九十五年度台上字第一０七九號判
    決揭示「刑事法若干犯罪行為態樣，本質上原具有反覆、延
    續實行之特徵，立法時既予特別歸類，定為犯罪構成要件之
    行為要素，則行為人基於概括之犯意，在密切接近之一定時
    、地持續實行之複次行為，倘依社會通念，於客觀上認為符
    合一個反覆、延續性之行為觀念者，於刑法評價上，即應僅
    成立一罪。學理上所稱『集合犯』之職業性、營業性或收集
    性等具有重複特質之犯罪均屬之，例如經營、從事業務、收
    集、販賣、製造、散布等行為概念者是」之意旨，及最高法
    院七十一年台上字第二八三七號判例、九十二年度台上字第
    六七四四號判決意旨所揭示「行為人主觀上就同一犯罪構成
    事實，以單一行為之數個舉動接續進行，以實現一個犯罪構
    成要件，侵害同一法益，客觀上亦認係實施一個犯罪行為」
    之接續犯概念，足認毒品危害防制條例所規定處罰之施用毒
    品行為固具有反覆實施之性質，然各次施用毒品行為應係各
    自獨立，尚難認係同一行為之數次舉動，換言之，施用毒品
    行為與上揭接續犯之概念有別；而集合犯與連續犯之區別則
    在於立法者已將本質上具有反覆、延續實行之特徵予特別歸
    類而定為犯罪構成要件之行為要素，且依社會通念於客觀上
    認為符合一個反覆、延續性之行為觀念者即應僅成立集合犯
    之一罪，反之則係連續犯。準此，毒品危害防制條例既依成
    癮性、濫用性及對社會危害性而將毒品分為四級，且僅規定
    處罰施用第一、二級毒品，足見毒品危害防制條例所處罰施
    用第一、二級毒品，其構成要件之行為要素係具有濫用之反
    覆、延續實行，且依社會通念於客觀上認為符合一個反覆、
    延續性之行為觀念，於刑法評價上，即應僅成立「集合犯」
    之一罪。是被告自九十五年七月二十日起至同月二十六日止
    ，多次施用毒品海洛因、甲基安非他命之行為，應各為集合
    犯，分別為包括之一罪。再被告於上開時間曾同時將海洛因
    及甲基安非他命置於吸食器球內加熱燒烤吸聞煙霧後施用數
    次，業據其於審理中供明在卷，是被告以一施用行為同時施
    用毒品海洛因、甲基安非他命，應成立想像競合犯，依刑法
    第五十五條之規定從一重論以毒品危害防制條例第十條第一
    項之施用第一級毒品海洛因罪。公訴意旨認被告所犯施用第
    一級毒品海洛因、第二級毒品（甲基）安非他命之犯行，各
    係成立接續犯，且應分論併罰等節，尚有未洽，併予敘明。
    末查被告有事實欄一所載之有期徒刑執行完畢紀錄，有前開
    臺灣高等法院被告前案紀錄表可按，其於有期徒刑之執行完
    畢後五年內，故意再犯本件有期徒刑以上之罪，為累犯，應
    依刑法第四十七條第一項之規定加重其刑。爰審酌被告素行
    不佳，犯罪之動機、目的、手段，施用毒品戕害一己之身心
    健康，未實際危害他人，及其本件施用毒品之種類、次數、
    時間，暨其高中肄業之智識程度（見警詢筆錄），犯後尚知
    坦承犯行之態度等一切情狀，量處如主文所示之刑，以資儆
    懲。
三、扣案海洛因（驗餘淨重三點四九公克），係第一級毒品；扣
    案甲基安非他命（驗餘淨重零點四三九公克），則係第二級
    毒品，業如前述，均係本案查獲之第一級、第二級毒品，應
    依毒品危害防制條例第十八條第一項前段之規定，宣告沒收
    銷燬之。另取樣之海洛因、甲基安非他命部分，因檢驗用罄
    而滅失，爰不另為沒收銷燬之諭知。又上開毒品海洛因之外
    包裝袋四只（共重零點六六公克）、甲基安非他命之外包裝
    袋一只，並非查獲之毒品，均係被告所有分別供其施用毒品
    海洛因、甲基安非他命犯罪所用之物；扣案之吸食器二組、
    電子秤二臺，及研磨器一組，係被告所有分別供其施用海洛
    因、甲基安非他命時所用（指吸食器、電子秤部分）或供其
    施用海洛因時所用之物（指研磨器部分）；另針筒四支、分
    裝袋一包則係被告所有供其施用海洛因（指針筒、分裝袋部
    分）或安非他命（指分裝袋部分）犯罪預備使用之物，以上
    各節業據被告於審理中供明在卷，爰依刑法第三十八條第一
    項第二款規定宣告沒收之。
據上論斷，應依刑事訴訟法第二百七十三條之一第一項、第二百
九十九條第一項前段，毒品危害防制條例第十條第一項、第二項
、第十八條第一項前段，刑法第十一條前段、第五十五條、第四
十七條第一項、第三十八條第一項第二款，判決如主文。
本案經檢察官黃怡華到庭執行職務。
中    華    民    國    95    年    10    月    14    日
                  刑事第十六庭  法  官  楊 志 雄
以上正本證明與原本無異
如不服本判決應於送達後十日內向本院提出上訴狀。
                                書記官  陳 春 銘
中    華    民    國    95    年    10    月    14    日
附錄本案論罪科刑法條全文：
毒品危害防制條例第十條
施用第一級毒品者，處六月以上五年以下有期徒刑。
施用第二級毒品者，處三年以下有期徒刑。


司法院資訊處製作；財團法人民間司法改革基金會備份。
